【裁判字號】    95,上易,227
【裁判日期】    950720
【裁判案由】    詐欺
【裁判全文】
臺灣高等法院高雄分院刑事判決         95年度上易字第227號
上  訴  人  臺灣屏東地方法院檢察署檢察官
被      告  乙○○
上列上訴人因被告詐欺案件，不服臺灣屏東地方法院94年度易字第
524號中華民國95年1月27日第一審判決（起訴案號：臺灣屏東地
方法院檢察署94年度偵字第3492號），提起上訴，本院判決如下
：
    主  文
原判決撤銷。
乙○○幫助意圖為自己不法之所有，以詐術使人將本人之物交付
，處有期徒刑參月，如易科罰金，以參佰元折算壹日。
    事  實
一、乙○○於民國94年2月19日，在屏東縣屏東市○○路之藍語
    網咖上網找尋女子援交，因而遭受詐騙集團以援交為餌詐騙
    ，而接續於同年月20日匯款新台幣（以下同）24,689元、
    34,424元，於同年月21日匯款65,524元，均進入該詐欺集團
    所指定之帳戶。乙○○於94年2 月21日匯款後，雖已發現受
    騙，然該詐騙集團仍利用其不甘受損之心理，再允以返還所
    詐得之款項為條件，要求乙○○另開設銀行帳戶，並申辦語
    音轉帳功能供該集團使用。乙○○明知該集團成員取得該帳
    戶係作為向他人詐財之用，竟仍因不甘受損，基於幫助詐欺
    取財之故意，於94年2 月21日至中國信託商業銀行屏東分行
    （下稱中國信託銀行），開立帳號000000000000號之帳戶，
    並申辦語音轉帳功能，而將該語音轉帳之密碼告知上開詐騙
    集團成員，該集團成員並基於意圖為自己不法所有之詐欺取
    財犯意，於94年2 月26日零時30分許，由詐騙集團成員上網
    佯裝欲尋找「援交」之對象，適甲○○亦有意尋找願意「援
    交」者而與詐騙集團成員對談，詐騙集團成員即對甲○○佯
    稱需先至提款機前操作，以「確認其身分」，致甲○○因此
    陷於錯誤，於同日17時48分起，即依詐騙集團成員指示操作
    提款機，先後接續匯款18筆，其中98,000元、88,000元、
    3,000 元、1,000 元於同年月27日接續匯入乙○○上開0000
    00000000號之帳戶內，並即由該集團成員以語音轉帳功能轉
    出，嗣甲○○察覺有異，始知受騙。乙○○於94年2 月28日
    至上開中國信託銀行辦理上開帳戶之除戶，因該帳戶已列為
    警示帳戶，經該分行職員報警循線查知上情。
二、案經屏東縣警察局屏東分局報告臺灣屏東地方法院檢察署檢
    察官偵查起訴。
    理  由
一、訊之被告乙○○否認有本件犯行，辯稱：伊因遭詐騙集團以
    援交為餌詐騙，而將自己所有約120,000 元陸續匯出而受有
    金錢損害在先，嗣欲向對方索回時，又遭對方佯以伊所匯款
    項卡在系統內，造成渠等更大損害，須由伊配合開設另一帳
    戶方能解決系統問題並還款，伊信以為真，始依其指示至中
    國信託銀行開立帳戶，並申請語音轉帳功能，且提供該帳戶
    語音轉帳功能之密碼予該詐騙集團，伊並無幫助該詐騙集團
    詐取他人財物之故意等語。惟查：
（一）被告於94年2月21日開立上開中國信託銀行帳號
      000000000000帳戶，並申辦語音轉帳功能，而將該語音轉
      帳之密碼及其姓名、出生年、月、日、住址、聯絡方式等
      基本資料告知上開詐騙集團成員後，使該集團得以使用該
      帳戶之語音轉帳功能，嗣於同年月28日始至該銀行辦理除
      戶，而遭查獲等情，業經被告於警詢及本院準備程序中供
      承明白（見偵查卷7 頁，本院卷第19頁），核與中國信託
      銀行襄理沈雅雲於警詢所述被告遭查獲之情節相符，並有
      該銀行「各項自動化轉帳及扣繳啟用、終止申請書」1 份
      在卷可按（見原審卷第78、79頁）。又被害人甲○○因受
      上開詐騙集團詐騙，陷於錯誤，自94年2 月26日17時48分
      起，即依詐騙集團成員指示操作提款機，先後接續匯款18
      筆，其中98,000元、88,000元、3,000 元、1,000 元等4
      筆於同年月27日，接續匯入乙○○上開000000000000號之
      帳戶內，其中188,000 元隨即由該集團成員以語音轉帳功
      能轉出一節，亦經被害人甲○○於警詢陳明在卷（見警卷
      第6 、7 頁），並有其至自動櫃員機匯款之客戶交易明細
      表18張及中國信託銀行94年12月29日中信銀集作
      0000000000 58 號函1 份存卷可參（見警卷第14-17 頁，
      原審卷第65頁），此等事實均堪認為真實。
（二）被告於94年2月21日申辦上開中國信託銀行帳戶，並另行
      填具申請書申請語音轉帳功能，而於同年月28日始至該銀
      行辦理除戶，而被查獲等情均如前述。衡情，被告若係誤
      信詐騙集團所言，而申辦該帳戶及語音轉帳功能作為詐騙
      集團返還所騙款項之用，則於申辦完畢後必即時查詢該集
      團有無依約定將詐得之款項匯入該帳戶，則必然會發現該
      帳戶自2月21日起即有多筆款項存入後，隨即被轉出，而
      查覺受騙，豈有於同月27日之4筆匯入該帳戶之款項均遭
      轉出後，於同月28日始至該銀行辦理除戶之理，被告開設
      該帳戶並辦理語音轉帳功能，顯非作為詐騙集團返還其被
      詐騙之款項的匯款帳戶甚明，被告於此所辯自非可信。準
      此，被告提供該語音轉帳功能之帳戶予詐騙集團，事前已
      約定使用期間至94年2月27日等情應堪認定。蓋若無事先
      約定使用期間，被告於開戶後，既未有任何查詢帳戶內款
      項進出之動作，豈會突然於開戶後第8日即同年月28日至
      該銀行辦理該帳戶之除戶。
（三）被告自屏東高中畢業後，就讀中正理工學院專修班畢業，
      此為被告供明在卷（見本院卷第35頁），其有一般成年人
      之生活經驗及智識能力應可認定。詐騙集團向其詐得之款
      項，不可能無條件奉還，自為其所明知，且如詐騙集團欲
      返還其款項，只須將款項再匯回其原匯出款項之帳戶即可
      ，何須另設新帳戶並申辦語音轉帳。此外，被告於申辦語
      音轉帳功能時，業經銀行承辦人解說並了解語音轉帳功能
      可於語音系統執行查詢及轉帳交易，且不可把語音轉帳密
      碼告訴他人，以避免造成本人之財務損失，此亦有被告親
      自簽名及蓋章之書面資料1 份在卷可憑（見原審卷第79頁
      ），關於將語音轉帳密碼告知他人，將使他人隨時可利用
      此語音系統將帳戶內款項轉出一節，被告自難諉為不知。
      則被告將該密碼告知詐騙集團，等同將該帳戶交由該詐騙
      集團使用，自亦為被告所明知。被告既已受該集團成員詐
      騙於前，竟仍開設帳戶供該集團使用，就該集團將使用該
      帳戶作為詐騙他人將款項匯入該帳戶一節自無不知之理。
      其所辯無幫助該集團詐騙之故意云云，顯屬卸責之詞，不
      足採信。被告郵局之帳戶受本件詐騙集團詐騙前，固仍有
      59,147元之存款，尚無以販賣帳戶之方式換取現金之必要
      ，然其遭騙取上開款項後，不甘受損，同意依詐騙集團之
      提議，另開立帳戶辦理語音轉帳功能供該集團使用，該集
      團則允以返還若干款項，並非無可能，尚難以其無經濟困
      難，即認定其無幫助詐欺之故意。至被告提供此帳戶予該
      詐騙集團使用是否確有取得利益，固無明證，然其既明知
      詐騙集團取得其帳戶，係要用以詐騙他人，仍提供該帳戶
      予詐騙集團，自已構成幫助詐欺之犯行。
二、核被告所為係犯刑法第339 條第1 項詐欺取財罪之幫助犯。
    應依刑法第30條第2 項之規定減輕其刑。被告所幫助之詐騙
    集團成員施詐術使被害人甲○○接續匯款18筆，為接續詐欺
    之單純一罪。原審未予詳查，遽予被告無罪之判決，尚非妥
    適，檢察官據以上訴，為有理由，應由本院撤銷改判。爰審
    酌被告因受詐騙，不甘受損，一時失慮而觸法網，情節尚屬
    輕微，惟犯行猶未能坦認犯行，態度非佳等一切情狀，量處
    如主文第2 項所示之刑，並諭知如易科罰金之折算標準。按
    行為後法律有變更者，適用行為時之法律。但行為後之法律
    有利於行為人者，適用最有利於行為人之法律，刑法第2 條
    第1 項定有明文。本件被告犯罪時之刑法第41條第1 項前段
    規定：「犯最重本刑為5 年以下有期徒刑以下之刑之罪，而
    受6 個月以下有期徒刑或拘役之宣告，因身體、教育、職業
    、家庭之關係或其他正當事由，執行顯有困難者，得以1 元
    以上3 元以下折算1 日，易科罰金。」又受刑人行為時之易
    科罰金折算標準，修正前罰金罰鍰提高標準條例第2 條前段
    （現已刪除）規定，就其原定數額提高為100 倍折算1 日，
    則本件受刑人行為時之易科罰金折算標準，應以銀元300 元
    折算1 日，經折算為新臺幣後，應以新臺幣900 元折算為1
    日。惟95年7 月1 日修正公布施行之刑法第41條第1 項前段
    則規定：「犯最重本刑為5 年以下有期徒刑以下之刑之罪，
    而受6 個月以下有期徒刑或拘役之宣告者，得以新臺幣1000
    元、2000元或3000元折算1 日，易科罰金。」比較修正前後
    之易科罰金折算標準，以95年7 月1 日修正公布施行前之規
    定，較有利於受刑人，則應依刑法第2 條第1 項前段，適用
    修正前刑法第41條第1 項前段規定，定其折算標準。
據上論結，應依刑事訴訟法第369 條第1 項前段、第364 條、第
 299 條第1 項前段，刑法第339 條第1 項、第30條第2 項、第
 2 條第1 項前段、（修正前）第41條第1 項前段，（刪除前）
 罰金罰鍰提高標準條例第1條、第2條前段，判決如主文。
本案經檢察官林應華到庭執行職務。
中    華    民    國    95    年    7     月    20    日
                  刑事第八庭    審判長法  官  李炫德
                                      法  官  李淑惠
                                      法  官  蔡國
以上正本證明與原本無異。
不得上訴。
中    華    民    國    95    年    7     月    20    日
                                      書記官  翁心欣
附錄本件判決論罪科刑法條：
中華民國刑法第339條第1項
（普通詐欺罪）
意圖為自己或第3 人不法之所有，以詐術使人將本人或第3 人之
物交付者，處5 年以下有期徒刑、拘役或科或併科1000元以下罰
金。
中華民國刑法第30條第2項
（幫助犯及其處罰）
幫助他人實行犯罪行為者，為幫助犯。雖他人不知幫助之情者，
亦同。
幫助犯之處罰，得按正犯之刑減輕之。


司法院資訊處製作；財團法人民間司法改革基金會備份。
